臺灣板橋地方法院交通事件裁定　　　　　　　　　　　九十三年度交聲字第三三號
　　原處分機關　臺北市交通事件裁決所
　　異　議　人
　　即受處分人　乙○○
右列異議人因違反道路交通管理處罰條例案件，對於臺北市交通事件裁決所民國九十
二年十二月二十三日以北市裁三字第裁二二－ＡＸＸ０三二五四八號違反道路交通管
理事件裁決書所為之處分，聲明異議，本院裁定如左：
    主  文
異議駁回。
    理  由
一、原處分意旨略以：異議人即受處分人乙○○於民國九十二年九月五日七時三十五
    分許，騎乘車號ＢＢＢ－三五五號重型機車沿臺北市○○路由西往東方向行駛，
    行經臺北市○○路與南海路交岔路口時，其車體與同向行駛由顏秋梅騎乘之車號
    ＮＮ五－七七七號重型機車車體發生碰撞而肇事，經臺北市政府警察局交通警察
    大隊警員以北市警交大字第ＡＸＸ０三二五四八號舉發違反道路交通管理事件通
    知單舉發「持逾期駕駛執照駕車；肇事致人受傷未即採取救護或其他必要措
    施並向警察機關報告而駛離」之違規，異議人於九十二年十一月二十六日提出申
    訴，爰依道路交通管理處罰條例第二十二條第一項第六款、第六十二條第一項，
    裁處異議人罰鍰新臺幣壹仟捌佰元並吊扣駕駛執照三個月等語。
二、異議意旨略以：異議人於九十二年九月五日七時三十五分許，騎乘車號ＢＢＢ
    －三五五號重型機車，沿臺北市○○路由南往北方向行駛，行經中華路二段與南
    海路交岔路口，當時大家均在等綠燈，綠燈亮，顏秋梅機車在左邊，異議人機車
    在右邊，快到十字路口，對面車道有一部計程車也開到中心線準備左轉，顏秋梅
    以為計程車要轉過來，機車急速偏右，由於剛起步速度慢，後面又載著小孩，重
    心不穩而摔倒，差點碰到我機車的左把手，本人機車仍一直向前走，本人回頭看
    到顏秋梅坐在地上，當時直覺反應，見有人摔倒需要協助，趕緊將機車停在路旁
    ，本人剛轉過身，顏秋梅已自行將機車扶起推到我這邊來，她的小孩也跟在後面
    ，她到我面前我看人車平安，即跨上機車離去，這中間雙方面均未交談過一句話
    ；嗣於九十二年十月（應為九月）十七日接到交通隊通知：顏小姐指控異議人「
    肇事逃逸」要到場做筆錄，當天我將上述情形告知交通隊承辦人，承辦人做完筆
    錄要兩造先行和解，顏小姐先生以「肇事逃逸」要被法院判半年到一年有期徒刑
    恐嚇，然後提出要求十萬元賠償，並表示：若一時拿不出來，可以分期付款，本
    人非常難過，原來好意想幫忙，卻落得如此下場？九十二年十一月十九日萬華調
    解委員會來函通知進行調解，異議人先向調解會張委員陳述經過情形，並當場向
    顏小姐提出二個疑問，第一個問題：「當顏小姐將機車扶起推過來，到我騎上機
    車前，有問題為何不當場表示意見，事後才報警？」，顏小姐表示：「我有說我
    受傷了」，依常理，若對方已提出疑問，強要離開，那不是自找麻煩陷自己於不
    利；第二個問題：「顏小姐表示異議人撞到妳，請問異議人撞到妳什麼地方？」
    ，顏小姐表示：「異議人機車從後面撞到她機車」，基於常識，若果異議人機車
    撞到她機車後面，異議人機車不是倒下，就是停在現場，跟異議人的機車是停在
    對面路旁不符；過去一直百思不得其解，怎麼會「幫助人」變成「加害人」，
    雙方面的落差會這麼大？過去一直以自己的立場思考問題，因此無法釐清真相，
    最近再以對方的立場回想才想通，顏小姐一定誤認為是我撞到她，我才會留在現
    場等她，又見我見到她連一句安慰的話都沒有說就離開，難怪那麼生氣，從顏小
    姐摔倒，到機車推到我面前才一分多鐘的時間，一直無法跟車禍肇事連在一起，
    對方已將機車推離現場，事後再編一套說詞要求鉅額賠償？該事件影響異議人生
    活秩序大亂，無法成眠，懇請協助，早日釐清真相云云。
三、按汽（機）車駕駛人持逾期之駕駛執照駕車者，處六百元以上一千二百元以下（
    新臺幣一千八百元以上三千六百元以下）罰鍰，並禁止其駕駛，駕駛執照並應扣
    繳之，道路交通管理處罰條例第二十二條第一項第六款、第二項分別定有明文。
    再按汽（機）車駕駛人駕駛汽車肇事致人受傷或死亡，應即採取救護或其他必要
    措施，並向警察機關報告，不得駛離；違者吊扣其駕照三個月至六個月；逃逸者
    吊銷駕駛執照，同條例第六十二條第一項亦有規定。又按道路交通管理處罰條例
    第六十二條第一項之立法意旨，概以道路交通事故之發生，常非於己之鄰親家里
    ，時有告救不能情事，乃科以肇事者須即採取救護或其他必要措施，並應向警察
    機關報告之法定義務，以防因就醫延誤致生無謂傷亡，並俾得通知傷亡者家屬到
    場，以明責任，是凡肇事人於行車肇事致人受傷或死亡，未即採取救護或其他必
    要措施，並向警察機關報告，即駕車駛離現場者，均應依該規定處罰，至其嗣後
    是否受刑事訴追及已否與被害人達成民事和解，賠償損失，對其應受處罰乙節，
    並不生影響（臺灣高等法院八十六年度交抗字第六三號裁定意旨參照）。再按道
    路交通管理處罰條例第六十二條第一項之立法意旨，在於保持肇事現場以利肇事
    責任之鑑定，雖該汽車駕駛人並未違反道路交通安全規則，亦無任何過失情事，
    固不負刑事或民事責任，但其既於肇事後，未即時處理，即駛離現場，已足使現
    場被破壞，有妨肇事責任之鑑定，是故仍應成立該條項之違規行為（臺灣高等法
    院暨所屬法院六十二年度法律座談會刑事類第八０號結論意旨參照）。
四、經查：異議人乙○○於九十二年九月五日七時三十五分許，持逾期駕駛執照騎乘
    車號ＢＢＢ－三五五號重型機車沿臺北市○○路由西往東方向行駛，行經臺北市
    ○○路○段與南海路交岔路口，其車體與其同向行駛由顏秋梅騎乘其後搭載楊永
    郡之車號ＮＮ五－七七七號重型機車車體發生碰撞，致顏秋梅、楊永郡人車倒地
    分別受有右手受傷及手腳受傷等傷害，事故發生後，異議人未即採取救護或其他
    必要措施，並向警察機關報告，即駛離現場，顏秋梅於同日向臺北市政府警察局
    中正二分局交通分隊報案並製作交通事故談話紀錄，再經臺北市政府警察局交通
    警察大隊（以下稱：原舉發機關）通知異議人到案說明並製作交通事故談話紀錄
    ，嗣經原舉發機關以北市警交大字第ＡＸＸ０三二五四八號通知單舉發「持逾
    期駕駛執照駕車；肇事致人受傷未即採取救護或其他必要措施並向警察機關報
    告而駛離」之違規等情，有臺北市○○○○○道路交通事故現場圖影本一份、臺
    北市政府警察局交通警察大隊事故分析研判表影本一份、臺北市政府警察局中正
    二分局交通分隊道路交通事故補充資料表影本一份、交通事故談話紀錄表影本二
    份、上開通知書影本一份附卷可稽。證人即本件車禍事故受害人顏秋梅於本院調
    查到庭與異議人對質時亦具結證稱：「我當時騎機車載小孩從青年路往南海路的
    方向，異議人騎著機車由後面追撞我，我跌倒受傷，我看他要走的樣子，我就告
    訴他說先生你不能走我受傷了，可是他還是走掉了，我沒有辦法的情況下只好記
    下他的車後，打一一０報警，˙˙˙我有看到計程車要左轉，但是是異議人從後
    面撞我」等語（見本院九十三年三月五日筆錄），核與證人顏秋梅於警詢時陳述
    之情節相符（見九十二年九月五日談話紀錄表）。證人即當日趕至現場處理之警
    員甲○○亦到庭結證稱：「當時女的（指顏秋梅）還在現場，車子及人都已經在
    路旁，女的跟我說有一台車子撞到跑掉了，車號她記下來了。ＮＮ五車子顏秋梅
    說後面被肇事逃逸的撞倒了」等語（見本院九十三年三月二十三日筆錄），足證
    證人顏秋梅於現場即向到場處理警員指稱係異議人之機車肇事。異議人雖執前詞
    否認其為肇事者，惟查：異議人於九十二年九月十七日接受警察詢問時陳稱：「
    我與同方向在我車左側幾乎前後行駛，因此時相對方向有一車號不明計程車駛至
    路口欲左轉，在我左側之Ｎ五五－七七七普通重型機車即向我車偏駛過來，右側
    手把即與我車左手把相擦及，我當時車輛左右偏但未倒地，對方Ｎ五五－七七七
    普通重型機車即向左倒地」等語，有該日交通事故談話紀錄表影本一份在卷可憑
    ，足認異議人之機車車身確有與顏秋梅之機車車身發生碰撞致顏秋梅人車倒地受
    傷。雖異議人於警詢中所述之二部機車擦撞經過與證人顏秋梅指述之追撞過程有
    異，惟既然二車有發生碰撞致顏秋梅人車倒地受傷，揆諸前揭說明，異議人即符
    合前開條例第六十二條第一項所規定之「汽車駕駛人駕駛汽車肇事」之要件，而
    非駕駛人可以自行認定無責任自行離開現場，異議人翻異前詞，辯稱其非肇事人
    云云，顯係事後為圖卸行政責任之詞，不足採信。綜上，異議人持逾期駕駛執照
    駕車，並肇事致人受傷未向警察機關報告而駛離，事證明確，其違規事實堪以認
    定，原處分機關據依上開規定，對異議人裁處罰鍰新臺幣一千八百元，並吊扣駕
    駛執照三個月，於法並無違誤或不當之處。本件異議為無理由，應予駁回。
五、依道路交通管理處罰條例第八十七條第二項、道路交通案件處理辦法第十九條，
    裁定如主文。
中        華        民        國    九十三    年    四    月  二十六    日
                                    臺灣板橋地方法院交通法庭
                                        法  官    王復生
右正本證明與原本無異。
如不服本裁定，應於裁定送達後五日內向本院提出抗告狀。
                                        書記官    黃美雲
中      華      民      國    九十三    年     四     月    二十六    日
